臺灣臺北地方法院交通事件裁定　　　　96年度交聲字第1400號
原處分機關　臺北市交通事件裁決所
受處分人　　甲○○
上列受處分人因違反道路交通管理處罰條例案件，對於臺北市交
通事件裁決所中華民國96年11月2日所為之處分（原處分案號：
北市裁二字第裁22-AEV832677號），聲明異議，本院裁定如下：
    主  文
異議駁回。
    理  由
一、按「汽車駕駛人，駕駛汽車經測試檢定酒精濃度超過規定標
    準者，處1萬5千元以上6萬元以下罰鍰，並當場移置保管該
    汽車及吊扣其駕駛執照1年；因而肇事致人受傷者，並吊扣
    其駕駛執照2年；致人重傷或死亡者，吊銷其駕駛執照，並
    不得再考領」，道路交通管理處罰條例第35條第1項第1款定
    有明文。又汽車駕駛人飲用酒類或其他類似物後，吐氣所含
    酒精濃度超過每公升0.25毫克或血液中酒精濃度超過百分之
    0.05以上者，不得駕車，道路交通安全規則第114條第2款亦
    規定甚明。
二、異議意旨略以：異議人即受處分人甲○○於民國96年6月6日
    凌晨1時10分許，經查獲有飲酒駕車之情事，嗣經檢察官諭
    令緩起訴處分期間1年，並應向國庫支付新台幣（下同）2
    萬元確定），嗣裁決機關又再依道路交通管理處罰條例科處
    罰鍰49.500元及吊扣駕駛執照1年。然異議人係一行為同時
    觸犯刑事法律及違反行政法上義務，卻受到刑事上責令繳納
    罰款及行政上罰鍰之處分，顯然違反一行為不二罰原則，因
    此不服裁決，爰依法聲明異議云云。
三、按行為人飲用酒類，其呼氣酒精濃度超過每公升0.55毫克之
    標準而達到不能安全駕駛之程度仍駕駛車輛者，因其行為不
    法之狀態已達於應受刑罰制裁之程度，故依刑法第185條之3
    之規定，應另構成公共危險罪。又依司法院大法官會議釋字
    第503號解釋，一行為不二罰雖為基本原則，惟若因處罰之
    性質與種類不同，而必須採用不同之處罰方法或手段，方足
    以達行政目的所必要者，非不得重複處罰，此參酌該號解釋
    之要旨甚明。查刑法第185之3條與道路交通管理處罰條例第
    35條第1項第1款，一為刑事處罰，一為行政裁罰，二者內涵
    不同，所欲達到之目的亦不同，並無重複處罰之問題可言。
    又「一行為同時觸犯刑事法律及違反行政法上義務規定者，
    依刑事法律處罰之。但其行為應處以其他種類行政罰或得沒
    入之物而未經法院宣告沒收者，亦得裁處。前項行為如經不
    起訴處分或為無罪、免訴、不受理、不付審理之裁判確定者
    ，得依違反行政法上義務規定裁處之」，行政罰法第26條亦
    有明文。從而，汽車駕駛人酒後駕車行為，經測試酒精濃度
    超過規定標準，因同時涉犯刑法第185條之3之公共危險罪，
    固應先移送地方法院檢察署處理，惟若同時有同法第26條第
    2 項情形，自得再依道路交通管理處罰條例第35條第1項第1
    款規定，裁處行為人罰鍰。而行政罰法第26條第2項之文字
    雖無「緩起訴處分」之明文，惟「緩起訴」處分之使被告免
    於訴追之效果與「不起訴」處分之效果相同，依法務部行政
    罰法諮詢小組第1次會議結論，即已確認「緩起訴處分」乃
    「附帶條件的不起訴處分」，亦屬不起訴處分的一種，足認
    行政罰法第26條第2項，在解釋上即應包含「緩起訴」處分
    在內。至於所謂「緩起訴處分」之「確定」，當亦與「不起
    訴處分」之「確定」同，均以受處分人已不得再依法聲明不
    服為準（如逾聲請再議之期間或聲請再議遭駁回確定），與
    緩起訴處分所定之1年、2年或3年期間之經過無關，此參酌
    刑事訴訟法第253-1條規定：「被告所犯為死刑、無期徒刑
    或最輕本刑3年以上有期徒刑以外之罪，檢察官參酌刑法第
    57條所列事項及公共利益之維護，認以緩起訴為適當者，得
    定1年以上3年以下之緩起訴期間為緩起訴處分，其期間自緩
    起訴處分確定之日起算」之規定即明。蓋既謂「緩起訴期間
    ，應自緩起訴處分確定之日起算」，是證不問檢察官最後諭
    知緩起訴之期間，是1年或2年、3年，均只是緩起訴處分「
    確定」之日起，始開始計算之執行期間，尚非以該期間（1
    年、2年或3年）屆滿之日，始謂緩起訴處分「確定」之時，
    亦附此敘明。
四、查異議人於96年6月6日下午7時起迄同日11時止，在臺北市
    中山區海軍司令部附近飲酒後，仍駕駛車號1070-RJ自用小
    客車上路，於次日（6）凌晨1時10分許，行經臺北市○○區
    ○○路大直橋下時，為警攔檢查獲，測得其呼氣之酒精濃度
    達每公升0.61毫克（0.55MG/L），為異議人所不爭執，並有
    聲明異議狀、臺北市政府警察局北市警交字第AEV832677 舉
    發違反道路交通管理事件通知單、96年11月2日臺北市交通
    事件裁決所北市裁二字第裁22-AEV832677號違反道路交通管
    理事件裁決書在卷可稽。是異議人此一違規行為，因同時涉
    犯刑法第185條之3服用酒類不能安全駕駛動力交通工具而駕
    駛罪，於經台灣台北地方法院檢察署檢察官偵查後，以96年
    度偵字第12955號為緩起訴處分，並責成異議人向國庫支付2
    萬元確定，有台灣台北地方法院檢察署檢察官上開緩起訴處
    分書附卷可按。揆諸前開說明，裁決機關在上開緩起訴處分
    確定後，另以異議人違反道路交通管理處罰條例之行為，依
    道路交通管理處罰條例第35條第1項第1款，違反道路交通管
    理事件統一裁罰標準及處理細則第43條、第44條第1項、第
    67條規定，裁處異議人罰鍰49500元，徵諸上開行政罰法第
    26條之規定與所謂「一事不再理」原則之說明，裁決機關之
    裁處於法並無不合，亦未違反一事不再理之原則（臺灣高等
    法院95年交抗字第616號裁定亦本斯旨，足供參照），異議
    人逕執此聲明異議，並無理由，應予駁回。
據上論斷，應依道路交通案件處理辦法第19條，裁定如主文。
中　　華　　民　　國　　96　　年　　12　　月　　3 　　日
                  交通法庭法　官　楊台清
以上正本證明與原本無異。
對於本裁定如有不服，應於送達後5日內，向本院提出抗告狀。
                          書記官　陳麗津
中　　華　　民　　國　　96　　年　　12　　月　　3 　　日
